臺灣高等法院刑事判決　　　　　　　　95年度上易字第2223號
上　訴　人　臺灣基隆地方法院檢察署檢察官
被　　　告　乙○○
上列上訴人因被告詐欺案件，不服臺灣基隆地方法院九十五年度
易字第二八八號，中華民國九十五年十月十一日第一審判決（起
訴案號：臺灣基隆地方法院檢察署九十五年度偵緝字第二九三、
三００號，併辦案號：臺灣台北地方法院檢察署九十五年度偵緝
字第一三六九號），提起上訴，及移送併辦（臺灣基隆地方法院
檢察署九十五年度偵字第四六三五號），本院判決如下：
    主  文
原判決撤銷。
乙○○連續意圖為自己不法之所有，以詐術使人將本人之物交付
，累犯，處有期徒刑拾月。
    事  實
一、乙○○前因違反肅清煙毒條例案件，經臺灣臺北地方法院於
    民國八十二年十一月三十日，以八十二年度訴字第三一三一
    號判決有期徒刑三年四月確定，於八十二年十二月二十一日
    入監執行，經折抵羈押二百五十四日，於八十二年七月十二
    日假釋出監。乙○○於假釋期間，猶因再犯肅清煙毒條例案
    件，經本院於八十六年五月十三日，以八十六年度上訴字第
    九九二號判決有期徒刑三年十月確定；又因違反麻醉藥品管
    理條例及槍砲彈藥刀械管制條例等案件，經臺灣臺北地方法
    院於八十六年六月二十三日，以八十五年度重訴字第六０號
    判決有期徒刑五月、八月，應執行有期徒刑一年確定。嗣其
    上開假釋並經撤銷，於八十六年六月二十三日再度入監執行
    殘刑一年五月十九日，並接續執行上開二案徒刑，俟九十年
    六月十五日始經二度假釋出監。乙○○又因施用毒品致遭撤
    銷假釋，於九十一年十月十九日三度入監，執行殘刑一年十
    一月二十六日，俟九十三年十月四日始縮刑期滿執行完畢。
二、乙○○猶不知惕勵己行，僅因一己生活困頓，竟萌生意圖為
    自己不法所有之概括犯意，自九十四年六月二十日下午三時
    起至九十五年六月底某日十三時許止，分別在如附表所示之
    時、地，佯充有給付車資之真意暨資力，招攬並搭乘如附表
    所示之各該營業小客車（計程車），再以如附表所示之方式
    ，接續誆騙如附表所示之各該計程車司機，使之分別陷於錯
    誤，允之於車資未清之情形下先行離車，暨同意出借部分項
    款，而先後對乙○○提供接駁之勞務性商品暨交付乙○○如
    附表所示之財物。乙○○遂以此方式，連續五次詐欺取財得
    逞。嗣如附表所示計程車司機查知上當受騙後，始先後報警
    究辦。
三、案經臺北市政府警察局大同分局移送臺灣士林地方法院檢察
    署檢察官、臺北市政府警察局萬華分局移送臺灣臺北地方法
    院檢察署檢察官呈請臺灣高等法院檢察署檢察長令轉臺灣基
    隆地方法院檢察署檢察官偵查起訴，台北縣政府警察局永和
    分局報告臺灣基隆地方法院檢察署檢察官移送併案審理暨台
    北市政府警察局大同分局報告臺灣士林地方法院檢察署檢察
    官呈請臺灣高等法院檢察署檢察長令轉臺灣基隆地方法院檢
    察署檢察官偵查移送併辦。
    理  由
一、被告乙○○對於如附表編號所示之犯行，業已原審審
    理時供承不諱（詳原審卷第一一七頁），核與證人鍾齡、被
    害人甲○○、戊○○於警詢中；被害人丙○○於警詢暨偵訊
    時證述情節相符；又被告所為如附表編號所示之犯行，
    亦據被害人己○○、丁○○於警詢中指訴綦詳（詳偵字第九
    五七九號卷第八、四三頁，偵字第一四０號卷第三六頁，偵
    字第一八一五號卷第三四頁，偵字第二六三六號卷第四頁、
    十二頁，偵字第一一八一三號卷第一四、一七頁），且有「
    0000000000」行動門號申辦資料暨通聯紀錄、臺
    北市政府警察局中山分局受理各類案件紀錄表、受理刑事案
    件報案三聯單各一份在卷可佐（見偵緝字第二九三號卷第五
    五、一二０頁，偵字第一八一五號卷第五、七頁）。據上，
    堪認被害人之指訴為真實。本案事證明確，被告之犯行洵堪
    認定，自應依法論科。
二、核被告所為，係犯刑法第三百三十九條第一項之詐欺取財罪
    。公訴意旨雖認被告誆騙計程車司機暫不追索車資之行為，
    另觸犯刑法第三百三十九條第二項之詐欺得利罪嫌。惟被告
    並無付款意思而巧立名目，使計程車司機陷於錯誤，並據以
    搭載，核此過程，尚與詐欺取財罪之構成要件相符合。蓋計
    程車司機係因誤信被告有償還車資之真意暨能力，始對被告
    提供是項勞務性之商品（接駁）；此項勞務性商品（接駁）
    之提供，即屬計程車司機所受之損害，且被告利用上揭方式
    行詐騙之實，其主觀上之犯意，亦係在詐取計程車司機對其
    所提供之勞務性商品（接駁），而非意在冀圖免付車資之利
    益。況被告償還車資之義務，亦未因而獲得免除，遑論曾經
    圖得任何「免為償付之利益」。是本案被告所詐取之勞務性
    商品（接駁），究其本質，實與有形財物之本體無殊，而無
    論以刑法第三百三十九條第二項詐欺得利罪名之餘地。再被
    告係先佯稱有資力給付相當車資，藉以搭乘如附表所示之各
    該計程車司機所駕駛之營業用小客車，再利用該次車程時、
    空密接之機會，誘以「借款」等語，使計程車司機陷於錯誤
    ，除提供上開接駁服務，並接續交付一定財物；即被告詐取
    計程車司機提供勞務性商品（接駁）及交付財物（借款）之
    行為，乃基於一個意思決定所為之具有反覆性及延續性之接
    續行為，為學理上所稱之「接續犯」，應僅成立一罪（即傳
    統意義下之「自然行為單數」）。公訴意旨未慮及此，逕認
    被告此部分之所為，併觸犯刑法第三百三十九條第二項之詐
    欺得利罪嫌，核此見解，尚有未洽，附此敘明。又被告行為
    後，刑法固已廢除連續犯之規定；惟連續數行為而犯同一之
    罪名，倘均在新法施行前者，於新法施行後，亦應依刑法第
    二條第一項之規定，適用最有利於行為人之法律（最高法院
    九十五年度第八次刑事庭會議決議參照）。本件被告所為如
    附表所載前後五次詐欺取財犯行，均時間緊接，手法相類，
    且所犯係構成要件相同之罪名，顯係基於概括犯意而反覆為
    之，兼以其前後五次詐欺取財，亦均係在刑法廢除「連續犯
    」規定以前之所犯，依修正前刑法第五十六條規定，本應依
    連續犯之規定論以一罪，較之新法刪除連續犯規定而應一律
    予以數罪併罰之情節，修正前之規定顯然較有利於被告，本
    諸刑法第二條第一項所揭櫫之「從舊從新」原則，本案即應
    適用修正前刑法第五十六條之規定，即被告既係基於概括犯
    意而反覆實施如本判決事實欄所載之前後五次詐欺取財犯行
    ，則均應以連續犯之一罪論，並分別加重其刑。另被告所為
    如附表編號所載詐欺取財犯行，雖未據起訴，惟此部
    分犯行與已起訴如附表編號所示之犯行，如上所述具有
    連續犯之裁判上一罪關係，自為起訴效力之所及，本院自得
    併予審理。被告曾有如前所述之犯罪科刑及刑之執行情形，
    此有臺灣高等法院被告前案紀錄表在卷可考（見本院卷第十
    三至二二頁），其於有期徒刑執行完畢後，五年以內，故意
    再犯本起最重本刑有期徒刑以上之罪，為累犯，應依刑法第
    四十七條第一項規定，遞予加重其刑。又被告行為後，刑法
    第三十三條第五款所定之罰金刑最低數額，業於九十四年二
    月二日修正公布，並自九十五年七月一日開始施行；茲依修
    正前刑法第三十三條第五款「罰金：（銀元）一元以上。」
    暨現行法規所定貨幣單位折算新臺幣條例第二條所定折算比
    例而為換算，本法之罰金最低額度本應為銀元一元即新臺幣
    三元。乃依修正後刑法第三十三條第五款規定，即「罰金：
    新臺幣一千元以上，以百元計算之。」本法之罰金最低額度
    業已提高為新臺幣一千元。據此而為比較適用，修正後刑法
    第三十三條第五款之規定，顯然較不利於被告，本諸刑法第
    二條第一項所揭櫫之「從舊從輕」原則，本法有關罰金刑之
    宣告，自仍應適用修正前刑法第三十三條第五款規定，以銀
    元一元即新臺幣三元為其所得宣告之最低數額（最高法院九
    十五年度第八次刑事庭會議決議參照）。
三、原審據以論科，固非無見。惟原審就如附表編號移送併
    辦部分未及審理，自有未合。檢察官上訴指摘原審判決不當
    ，請求撤銷改判，為有理由，應由本院撤銷原審判決，另為
    判決。爰審酌被告時值盛年，竟不思努力工作以換取財物，
    妄想以詐欺取財之方式不勞而獲，顯見其觀念之偏差，暨被
    告犯罪之動機、目的，被害人等所受損害，兼以被告於原審
    已表悔悟之犯後態度暨其犯罪手法尚屬平和等一切情狀，量
    處如主文第二項所示之刑。
四、被告經合法傳喚，無正當理由不到庭，爰不待其陳述，逕行
    判決。
據上論斷，應依刑事訴訟法第三百六十九條第一項前段、第三百
六十四條、第三百七十一條、第二百九十九條第一項前段，刑法
第二條第一項、第五十六條（修正前）、第三百三十九條第一項
、第四十七條第一項，罰金罰鍰提高標準條例第一條前段，判決
如主文。
本案經檢察官陳玉珍到庭執行職務。
中　　華　　民　　國　　96　　年　　2 　　月　　27　　日
　　　　　　　　　刑事第十七庭  審判長法　官  趙功恆
                                　　  法　官  孫惠琳
                                　　  法　官  陳憲裕
以上正本證明與原本無異。
不得上訴。
                                      書記官  劉育妃
中　　華　　民　　國　　96　　年　　3 　　月　　3  　　日
附錄：本案論罪科刑法條全文
刑法第三百三十九條第一項：
意圖為自己或第三人不法之所有，以詐術使人將本人或第三人之
物交付者，處5年以下有期徒刑、拘役或科或併科1千元以下罰金
。
以前項方法得財產上不法之利益或使第三人得之者，亦同。
前二項之未遂犯罰之。
附表：
┌──┬────┬────┬────┬────────────┬────────┐
│編號│搭車時間│搭車地點│被 害 人│詐     騙     方     式 │備            註│
│    │攬車時間│攬車地點│ (司機) │詐     騙     所     得 │                │
├──┼────┼────┼────┼────────────┼────────┤
│  │94年6 月│臺北市士│甲 ○ ○│佯以有資力給付相當車資，│臺灣基隆地方法院│
│    │20日下午│林區文林│        │要求甲○○駕駛559-CH號營│檢察署95年度偵緝│
│    │3 時    │路郭元益│        │業小客車將之載往臺北縣中│字第293、300號。│
│    │        │商店門口│        │和市○○路附近（車資計新│                │
│    │        │        │        │臺幣【下同】420 元）償還│                │
│    │        │        │        │友人欠款；乃於車抵上址後│                │
│    │        │        │        │，又續以「現金攜帶未足，│                │
│    │        │        │        │可否先行洽借750 元，俾免│                │
│    │        │        │        │徒勞往返，暨原車折返士林│                │
│    │        │        │        │以後，必會一併償付車資、│                │
│    │        │        │        │借款」等情詞，誆騙甲○○│                │
│    │        │        │        │暫不追索車資暨同意出借項│                │
│    │        │        │        │款，以此方式使甲○○陷於│                │
│    │        │        │        │錯誤，而交付乙○○借款75│                │
│    │        │        │        │0 元，暨同意乙○○在未付│                │
│    │        │        │        │車資之情形下即先行離車。│                │
│    │        │        │        │乙○○遂向甲○○詐得相當│                │
│    │        │        │        │於420 元（車資）之勞務性│                │
│    │        │        │        │商品及現金750 元得手。嗣│                │
│    │        │        │        │甲○○原地苦候1 小時，猶│                │
│    │        │        │        │未見乙○○依言折返，始知│                │
│    │        │        │        │上當受騙。              │                │
├──┼────┼────┼────┼────────────┼────────┤
│  │94年11月│臺北市萬│丙 ○ ○│佯以有資力給付相當車資，│臺灣基隆地方法院│
│    │19日凌晨│華區成都│        │要求丙○○駕駛5D-957號營│檢察署95年度偵緝│
│    │3 時    │路72號前│        │業小客車將之載往臺北縣板│字第293、300號。│
│    │        │        │        │橋市○○街附近（車資計50│                │
│    │        │        │        │0 元）償還友人欠款；乃於│                │
│    │        │        │        │車行途中，又續以「現金攜│                │
│    │        │        │        │帶未足，可否先行洽借1,00│                │
│    │        │        │        │0 元、600 元、1,000 元，│                │
│    │        │        │        │俾免徒勞往返，暨原車抵達│                │
│    │        │        │        │臺北市○○區○○路以後，│                │
│    │        │        │        │必會一併償付車資、借款」│                │
│    │        │        │        │等情詞，暨留下不知情友人│                │
│    │        │        │        │鍾齡所出借之「0000000000│                │
│    │        │        │        │」行動門號充作與其聯絡之│                │
│    │        │        │        │方式，誆騙丙○○暫不追索│                │
│    │        │        │        │車資暨同意出借項款，以此│                │
│    │        │        │        │方式使丙○○陷於錯誤，而│                │
│    │        │        │        │於車抵臺北縣板橋市○○街│                │
│    │        │        │        │附近之時，交付乙○○借款│                │
│    │        │        │        │2,600 元，暨同意乙○○在│                │
│    │        │        │        │未付車資之情形下即先行離│                │
│    │        │        │        │車。乙○○遂向丙○○詐得│                │
│    │        │        │        │相當於500 元（車資）之勞│                │
│    │        │        │        │務性商品及現金2,600 元得│                │
│    │        │        │        │手。嗣黃昭嗣丙○○原地苦│                │
│    │        │        │        │等多時，猶未見乙○○依言│                │
│    │        │        │        │折返，始知上當受騙。    │                │
├──┼────┼────┼────┼────────────┼────────┤
│  │94年12月│臺北市萬│戊 ○ ○│佯以有資力給付相當車資，│臺灣台北地方法院│
│    │6 日凌晨│華區西寧│        │要求戊○○駕駛158-MA號營│檢察署95年度偵緝│
│    │2 時10分│南路、長│        │業小客車將之載往臺北市萬│字第1369號併案審│
│    │        │沙街口  │        │華區○○路、昆明路口附近│理。            │
│    │        │        │        │（車資計380 元）償還友人│                │
│    │        │        │        │欠款；乃於車抵上址後，又│                │
│    │        │        │        │續以「現金攜帶未足，可否│                │
│    │        │        │        │先行洽借2,000 元，俾免徒│                │
│    │        │        │        │勞往返，暨原車折返汐止以│                │
│    │        │        │        │後，必會一併償付車資、借│                │
│    │        │        │        │款」等情詞，誆騙戊○○暫│                │
│    │        │        │        │不追索車資暨同意出借項款│                │
│    │        │        │        │，以此方式使戊○○陷於錯│                │
│    │        │        │        │誤，而交付乙○○借款2,00│                │
│    │        │        │        │0 元，暨同意乙○○在未付│                │
│    │        │        │        │車資之情形下即先行離車。│                │
│    │        │        │        │乙○○遂向戊○○詐得相當│                │
│    │        │        │        │於380 元（車資）之勞務性│                │
│    │        │        │        │商品及現金2,000 元得手。│                │
│    │        │        │        │嗣戊○○原地苦候1 小時，│                │
│    │        │        │        │猶未見乙○○依言折返，始│                │
│    │        │        │        │知上當受騙。            │                │
├──┼────┼────┼────┼────────────┼────────┤
│  │95年5月 │台北市林│己○○  │佯以有資力給付相當車資，│95年度偵字第4635│
│    │底某日0 │森北路及│        │要求己○○駕駛683-ND號營│號併案審理。    │
│    │時      │長春路口│        │業小客車載其往返台北縣瑞│                │
│    │        │處      │        │芳鎮，車行至台北縣信義區│                │
│    │        │        │        │五分埔市場附近時，以「要│                │
│    │        │        │        │下車買東西，但身上所攜現│                │
│    │        │        │        │金不足，可否先行洽借900 │                │
│    │        │        │        │元，暨至基隆後必會一併償│                │
│    │        │        │        │付車資、借款」等情詞，訛│                │
│    │        │        │        │騙己○○同意出借款項，以│                │
│    │        │        │        │此方式使己○○陷於錯誤，│                │
│    │        │        │        │而交付乙○○借款900元， │                │
│    │        │        │        │暨同意乙○○在未付車資之│                │
│    │        │        │        │情形下即先行離車。乙○○│                │
│    │        │        │        │遂向己○○詐得相當於200 │                │
│    │        │        │        │元（車資）之勞務性商品及│                │
│    │        │        │        │現金900元得手。嗣己○○ │                │
│    │        │        │        │苦候不見被告，始知受騙。│                │
├──┼────┼────┼────┼────────────┼────────┤
│  │95年6月 │台北縣永│丁○○  │佯以有資力給付相當車資，│95年度偵字第4635│
│    │底某日13│和市永貞│        │要求丁○○駕駛001-CD號營│號併案審理。    │
│    │時許    │路與中山│        │業小客車先將之載往台北市│                │
│    │        │路口    │        │松山區○○街一帶找朋友拿│                │
│    │        │        │        │錢，後又要求載至基隆市，│                │
│    │        │        │        │於車抵台北市○○區○○路│                │
│    │        │        │        │（五分埔市場）後，又續以│                │
│    │        │        │        │「因為伊的朋友找不到，可│                │
│    │        │        │        │否先行洽借1800元，伊先幫│                │
│    │        │        │        │位於基隆市的公司買東西，│                │
│    │        │        │        │暨抵達基隆市再向公司請錢│                │
│    │        │        │        │償付車資、借款」等情詞，│                │
│    │        │        │        │訛騙丁○○同意出借款項，│                │
│    │        │        │        │以此方式使丁○○陷於錯誤│                │
│    │        │        │        │，而交付乙○○借款1800元│                │
│    │        │        │        │，暨同意乙○○在未付車資│                │
│    │        │        │        │之情形下即先行離車。張群│                │
│    │        │        │        │迪遂向丁○○詐得相當於41│                │
│    │        │        │        │5元（車資）之勞務性商品 │                │
│    │        │        │        │及現金1800元得手。嗣楊田│                │
│    │        │        │        │安原地苦候多時，猶未見張│                │
│    │        │        │        │群迪依言折返，始知上當受│                │
│    │        │        │        │騙。                    │                │
└──┴────┴────┴────┴────────────┴────────┘
